臺灣高雄地方法院刑事判決　　　　　　　　　　　　九十一年度易字第一八六四號
　　公　訴　人　臺灣高雄地方法院檢察署檢察官
　　被　　　告　乙○○
右列被告因違反動產擔保交易法案件，經檢察官聲請簡易判決（九十年度偵字第六二
二八號），本院鳳山簡易庭認不宜以簡易判決處刑（九十一年度鳳簡字第五○三號）
，改依通常程序審理，本院判決如左：
    主  文
乙○○共同動產擔保交易之債務人，意圖不法之利益，將標的物出質，致生損害於債
權人，處有期徒刑參月，如易科罰金，以參佰元折算壹日。
    事  實
一、緣乙○○之友人甲○○（未據起訴）因債信不佳無法以己身名義購買車輛，即與
    乙○○商議以乙○○之名義購買車輛後交由甲○○使用，乙○○應允之，並於民
    國九十年七月十七日，以動產擔保交易附條件買賣之方式，向東洋租賃股份有限
    公司（下稱東洋公司）購買車牌號碼七Ｍ－八五四一號、福特六和牌之自用小客
    車乙輛，雙方並簽訂附條件買賣契約，乙○○為動產擔保交易之債務人，約定總
    價金為新臺幣（下同）五十五萬六千八百四十八元，除頭期款五萬八千元先行給
    付外，餘款則自九十年八月十七日起迄九十四年七月十七日止，分為四十八期支
    付，每月為一期，每期應支付一萬一千六百零一元，在價金未付清之前，標的物
    所有權仍屬出賣人東洋公司所有，買受人僅得依約占有使用，不得任意遷移或出
    質、出賣，並約定於同月二十日將交付前開車輛，惟因乙○○需款孔急，竟與甲
    ○○共同基於意圖為自己不法利益之犯意聯絡，明知不得將該車出質，仍於八十
    八年十二月二十六日，共同將前開自用小客車及行車執照等資料，持以前往高雄
    市○○○路四五九號正光當鋪（即公正汽車公司），向正光當鋪質押借款五萬元
    ，嗣因乙○○僅給付分期價金至九十年九月十七日即未再繳納，復未將該自用小
    客車予以取贖，致生損害於債權人國都公司。
二、案經東洋公司訴請臺灣高雄地方法院檢察署檢察官偵查起訴。
    理  由
一、訊據被告乙○○就以其名義以動產擔保交易附條件買賣之方式，向東洋公司購買
    車牌號碼七Ｍ－八五四一號、福特六和牌之自用小客車乙輛，並於九十年七月二
    十日，與甲○○共同將前開自用小客車及行車執照等資料，持以前往高雄市真光
    當舖質押借款五萬元等情固坦承不諱，惟否認有何違反動產擔保交易法之犯意，
    辯稱：因友人甲○○債信不佳且積欠伊借款三十餘萬元，故以伊名義購買前揭自
    用小客車，該車原係欲交由甲○○使用，嗣伊有急用向甲○○索款，並不知甲○
    ○欲典當該車，惟仍與甲○○共同前往真光當鋪典當該車，得款五萬元云云。惟
    查：
  (一)右揭犯罪事實，業據告訴代理人高瑞隆於偵訊及本院審理指訴綦詳（參臺灣臺南
    地方法院檢察署九十一年度發查字第二八○號偵查卷第十三頁至第十四頁、臺灣
    高雄地方法院檢察署九十一年度偵字第六二二八號偵查卷第六頁，本院九十一年
    六月二十日審判筆錄），復有附條件買賣契約書、動產擔保交易附條件買賣設定
    登記申請書、汽車新領牌照登記書各乙紙附卷可憑（參臺灣臺南地方法院檢察署
    九十一年度發查字第二八○號偵查卷第四頁至第六頁）。
  (二)被告與甲○○於九十年七月二十日共同將前開自用小客車及行車執照等資料，持
    以前往高雄市○○○路四五九號之正光當鋪，向正光當鋪質押借款五萬元，且被
    告、甲○○迄今尚未將該車取贖，並被告九十年九月十七日即未再繳款之事實，
    亦據告訴代理人高瑞隆於偵查中指訴明確，並有東洋公司催收管理系統表四紙在
    卷足資佐證（參臺灣高雄地方法院檢察署九十一年度偵字第六二二八號偵查卷第
    十二頁、第十四頁至第十六頁）。
  (三)被告既明知其為動產擔保交易之債務人，前述自用小客車所有權仍屬出賣人東洋
    公司所有，縱其未使用該車，亦不得將該車質押借款，詎其竟僅因經濟陷入困境
    ，即與甲○○共同將前揭自用小客車持向正光當鋪質押借款，所得款項五萬元則
    交由被告個人使用，亦未將該車取贖，其顯有不法利益之意圖，並致生損害於債
    權人東洋公司，均屬無疑。
  (四)綜上，被告所辯顯非可採，本件事證明確，被告犯行洵堪認定，應依法論科。
二、按被告乙○○依動產擔保交易法附條件買賣之方式向告訴人東洋公司購買上開自
    用小客車，並於車款付清前，將該車出質，核其所為，係犯動產擔保交易法第三
    十八條之罪。又被告係動產擔保交易法之債務人，因身分關係成立本罪，甲○○
    並與之有犯意之聯絡及行為之分擔，雖甲○○無特定關係，惟依刑法第三十一條
    第一項之規定，仍應以共犯論。爰審酌被告將小客車押借款，破壞動產擔保交易
    秩序，且犯後否認犯行，甚為不該，惟念已與告訴人達成和解（參本院九十一年
  六月二十日審判筆錄）等一切情狀，量處如主文所示之刑，並諭知易科罰金之折
    算標準。
三、至甲○○與被告共同違反動產擔保交易法第三十八條部分，自應由臺灣高雄地方
    法院檢察署檢察官另行偵辦，附此敘明。
四、據上論斷，應依刑事訴訟法第二百九十九條第一項前段，動產擔保交易法第三十
    八條，刑法第二十八條、第四十一條第一項，罰金罰鍰提高標準條例第一條前段
    、第二條，判決如主文。
本案經檢察官朱婉綺到庭執行職務。
中      華      民      國    九十一    年      七      月     三十     日
                                  臺灣高雄地方法院刑事第四庭
                                      法    官  張 維 君
右正本證明與原本無異。
如不服本判決，應於判決送達後十日內，向本院提出上訴狀。
                                      書 記 官  趙 美 玲
中    華    民    國      九十一      年      七      月      三十      日
附錄本案論罪科刑法條全文：
動產擔保交易法第三十八條
動產擔保交易之債務人，意圖不法之利益，將標的物遷移、出賣、出質、移轉、抵押
或為其他處分，致生損害於債權人者，處三年以下有期徒刑、拘役或科或併科六千元
以下之罰金。
